臺灣高等法院臺中分院刑事判決　　　　95年度上訴字第2234號
上　訴　人　臺灣苗栗地方法院檢察署檢察官
被　　　告　丙○○
指定辯護人　本院公設辯護人　乙○○
上列上訴人因被告違反毒品危害防制條例案件，不服臺灣苗栗地
方法院94年度訴字第469號中華民國95年7月20日第一審判決（起
訴案號：臺灣苗栗地方法院檢察署94年度偵字第1378號），提起
上訴，本院判決如下：
    主  文
上訴駁回。
    理  由
一、公訴意旨略以：被告丙○○基於販賣第一、二級毒品之概括
    犯意，於附表所示時、地，以所使用之0000000000號行動電
    話號碼（未扣案）供聯絡，並以附表所示之價格及數量，連
    續販賣第一級毒品海洛因（下稱海洛因）及第二級毒品安非
    他命（下稱安非他命）予胡評、連續販賣安非他命予鄧勝維
    。其間被告丙○○至少獲得新臺幣（下同）19萬8千元之不
    法利益。嗣為警依其他證人之證述擴大偵辦後，始循線查獲
    上情。因認被告丙○○係連續犯有毒品危害防制條例第4條
    第1項、第2項之販賣第一級毒品、第二級毒品等罪嫌云云。
二、按犯罪事實應依證據認定之，無證據不得認定犯罪事實，刑
    事訴訟法第154條第2項定有明文；又不能證明被告犯罪或其
    行為不罰者，應諭知無罪之判決，復為同法第301條第1項所
    明定。又參照最高法院92年台上字第128號判例：刑事訴訟
    法第161條已於民國91年2月8日修正公布，其第1項規定：檢
    察官就被告犯罪事實，應負舉證責任，並指出證明之方法。
    因此，檢察官對於起訴之犯罪事實，應負提出證據及說服之
    實質舉證責任。倘其所提出之證據，不足為被告有罪之積極
    證明，或其指出證明之方法，無從說服法院以形成被告有罪
    之心證，基於無罪推定之原則，自應為被告無罪判決之諭知
    ，合先敘明。
三、關於證據能力方面：
    被告以外之人於審判外之言詞或書面陳述，除法律有規定者
    外，不得作為證據。刑事訴訟法第159條第1項有明文規定。
    證人A1、A2於警詢中所為之陳述，係屬審判外之陳述，查無
    任何法律規定有得為證據之例外事由，又經辯護人於原審準
    備程序就其證據能力聲明異議（見原審卷第65頁），及於本
    院審判程序表示無證據能力（見本院卷第59頁）。依上開說
    明，應認為無證據能力，不得採為本案之證據。
四、本件公訴意旨認被告連續犯有毒品危害防制條例第4條第1項
    、第2項之販賣第一級毒品、第二級毒品等罪嫌。無非以證
    人A1、A2（依證人保護法規定保護之，真實姓名年籍資料詳
    如彌封袋內真實姓名代號對照表、證人保護書）於警詢時、
    偵查中之證述，被告於警詢時及偵查中之供述：確實曾使用
    0000000000號行動電話，並與胡評、鄧勝維有通話。及被告
    之指認口卡片、檔案照片、通聯記錄及交叉比對一覽表、檢
    察官93年9月2日訊問筆，為其論據。惟查：
  (一)證人A1於93年9月2日偵查中證稱：「（問：依你的供述你有
    可能涉及毒品罪嫌，依法你可以拒絕證言，是否仍要配合偵
    訊？）我不保持沈默，也不拒絕證言，我要配合作證。〔檢
    察官諭知具結之義務及偽證之處罰，並命證人朗讀結文後具
    結。〕（問：提示93年9月2日警訊筆錄，有何意見？）實在
    ，看過無誤才簽名，警察沒有刑求我。（問：據你所知你的
    朋友胡評的毒品來源為何？）阿中、丙○○、彭雙富，丙○
    ○的綽號叫彭老師，他曾經在竹南高中當老師，彭雙富綽號
    叫北夫（客家話）。（問：你現在提供勘驗之電話號碼為何
    ？是何人所有？）0000000000是我朋友胡評的電話他暫時放
    在我這邊，聽說他今天被刑警隊逮捕。（問：阿中等人的電
    話分別為幾號？）我不知道阿中的電話，阿中他定時會打電
    話給胡評問他有無需要毒品，胡評如果有需要就會去找他買
    ，胡評今天被警察查到的毒品也是向阿中買的，彭雙富的電
    話是0000000000、0000000000號，丙○○的電話是00000000
    00。〔檢察官當庭勘驗上開手機顯示之本機號碼為00000000
    00，另電話中儲存北夫、老師均與證人先前所述相同〕（問
    ：在警訊中所指證你的朋友胡評向丙○○、彭雙富購買毒品
    的事是否屬實〔提示警訊筆錄〕？）實在。（問：提示胡評
    同日警訊有關向阿中購買之部分是否屬實？）實在。（問：
    你與上開之人有無任何仇怨或過節？）沒有。（問：是否願
    意配合警方查緝相關人員販毒之情節？）願意。（問：你現
    在精神狀態如何？）意識狀態清楚，但是身體不舒服。」等
    語（見他字卷第16、17頁）。證人A1於94年6月16日偵查中
    證稱：「（問：你朋友胡評毒品來源，有彭雙富、丙○○，
    請簡述胡評向他們購買毒品的情形？）海洛因部分兩萬元，
    安非他命一兩二萬五千元，期間93年間，月份我現在忘記了
    。胡評的電話是0000000000號聯絡。丙○○的電話，現在我
    已經忘記了，但我之前有跟警察說。彭雙富的也是從93年8
    月起，價錢也是相同。他與他們買兩種都有。彭雙富的電話
    我現在忘記了。（問：警訊中稱，丙○○是從93年7月起到
    11月間，每次均以0000000000電話約在為恭醫院交易。另外
    彭雙富是從93年8月起到11月間，以0000000000、000000000
    0號電話約在水源路便利超商交易，是否屬實？〔提示警訊
    筆錄〕實在。」等語（見1378號偵查卷第50頁）。證人A1於
    原審審理中證稱：（檢察官問：你是否有檢舉被告販賣毒品
    給胡評？）我自己有食用毒品，當時意識是在不清楚狀態。
    （檢察官問：為何你在做警訊筆錄的同一天，你在檢察官前
    也指述丙○○賣毒品給胡評？）因我自己有毒品案件，怕翻
    供給檢察官羈押。（檢察官問：這是93年9月2日你有在證人
    結文上面你有簽名具結，你知否？）我忘記了。（檢察官問
    ：所以你今日所言，在檢察官前所講的是謊話，涉犯偽證知
    否？）我當時精神狀況不好。（檢察官問：在上述的時間，
    距94年6月16日將近一年，你也指證丙○○有賣毒品給胡評
    ？）我怕當時翻供，會給檢察官羈押。（檢察官問：94年6
    月16日第二次你到檢察官處，是自動到庭的？）對，沒錯。
    （檢察官問：為何會怕檢察官羈押？）因我有毒品案件，在
    檢察官偵查中。‥‥（審判長問：你之前在偵訊中所言是否
    實在？）不實在。（審判長問：確定是不實在嗎？）是。（
    受命法官問：你說二次在偵訊中說有一次是精神不好？）是
    ，第一次。（受命法官問：為何精神不好？）因我有施打毒
    品，在退藥。（受命法官問：依據筆錄，檢察官有問你精神
    狀態是否良好？你說良好，對此有無意見？）因當時我有毒
    品案件在偵查中，且我怕翻供被檢察官羈押。（受命法官問
    ：檢察官有無告訴你翻供，會被羈押？）我忘記了。（受命
    法官問：第二次時，精神是否良好？）是。（受命法官問：
    那檢察官有無告訴你翻供，會被羈押？）〔不答。〕（受命
    法官問：請回答？）我可否拒絕回答。（受命法官問：不行
    ，請證人回答？）我忘記了。（受命法官問：你現在所述與
    偵查中所述不符，有可能會被移送偽證罪，你是否瞭解？）
    我現在所述都是實在。（受命法官問：所以你之前的話有可
    能涉犯偽證罪，有可能移送法辦瞭解否？）瞭解。（受命法
    官問：所以你對先前供述，有可能被移送偽證，你是否瞭解
    ？）法官現在跟我講才瞭解。（陪席法官問：你現在精神狀
    況是否清醒？）是清醒的。（陪席法官問：你來法院作證之
    前有無受到威脅、利誘？）沒有。（陪席法官問：所以你今
    日所述都是按照你自己的意思所講？）是的。（受命法官問
    ：檢察官問你的當時，你手機是否有丙○○的電話？）這我
    不清楚。（受命法官問：到底是何人叫你到警察那邊檢舉丙
    ○○？）那是我被警方查獲毒品時，在警局製作的筆錄。（
    受命法官問：那為何要製作那份筆錄，有無得到好處？）沒
    有。（受命法官問：沒有得到好處，為何要誣陷人家？）〔
    不答〕。」等語（見原審卷第114至118頁）。證人A1其前後
    證述之情節既有不符，而其在偵查中之證言，既無其他旁證
    足以支持，且其在原審審理中堅稱在偵查中所言不實在，審
    理中所說的才是實在等情，是證人A1於偵查中之證言，即難
    採為不利於被告之論據。
  (二)證人A2於93年11月11日偵查中證稱：「（問：依你的供述可
    能涉及違反毒品危害防制條例毒品等罪嫌，依法你可以拒絕
    證言，是否仍要配合作證？）我願意。〔檢察官諭知具結之
    義務及偽證之處罰，並命證人朗讀結文後具結。〕（問：提
    示93年11月10日警詢筆錄，是否實在？）實在。（問：你在
    該筆錄中陳述你的朋友鄧勝維向丙○○、彭雙富購買毒品的
    部分是否實在？）實在。（問：據你所知鄧勝維向丙○○買
    過幾次毒品？）兩次，都是安非他命，數量都相同。（問：
    彭雙富部分？）從8月份開始每隔十天就會跟他交易一次，
    最後一次就是鄧勝維昨天被刑警隊抓去扣案的安非他命及海
    洛因。（問：他們聯絡交易毒品的方式？）都是他們主動跟
    鄧勝維聯絡有無要貨，鄧勝維如果要貨的話，他們就會送到
    店裡來。我在警局以前所講的0000000000及0000000000是彭
    雙富以前的電話，他們換電話的頻率很高，他們是打鄧勝維
    0000000000的電話。」等語（見他字卷第41、42頁）。證人
    A2在原審審理中證稱：「（審判長問：證人與被告有無親屬
    關係？）沒有。〔諭知證人具結義務及偽證處罰命朗讀結文
    後令具結結文附卷〕證人稱：我要拒絕作證。〔審判長諭：
    如你拒絕作證，依法本院可以裁處罰鍰。〕（審判長問：
    　你是否仍要拒絕作證？）是的。（審判長問：你拒絕作證
    ，是否有正當理由？）（檢察官起稱：在證人回答前，可否
    請被告暫退庭。）〔審判長命被告暫退庭。〕（審判長問：
    請證人回答是否有正當理由？）〔不答。〕（審判長諭知：
    如無正當理由，本院將依法裁處罰鍰。）好的。（審判長諭
    ：經本院合議庭評議後，裁處證人貳萬伍千元的罰鍰，證人
    如不服本裁定，得於5日內向本院提出抗告。）」（見原審
    卷第118、119頁）。由此可見A2對於其在偵查中之證述，係
    屬虛偽之詞，而不敢在原審審理中接受交互詰問，自不得採
    為不利於被告之論據。
  (三)證人胡評於原審審理中證稱：「（辯護人問：93年度時你從
    事何業？）沒有工作。（辯護人問：住何處？）戶籍址。（
    辯護人問：誰的家？）我自己的家。（辯護人問：生活費用
    何來？）原來就有。（辯護人問：你原來何業？）我在朋友
    餐廳處工作，月薪三萬元。（辯護人問：何案在監？）毒品
    。（辯護人問：在朋友處工作多久？）我不知道，我沒有算
    ，至少有二年。（辯護人問：何種毒品案？）有施用海洛因
    及安非他命。（辯護人問：施用多久？）我忘記了。（辯護
    人問：到93年為止為施用多久？）二、三年吧。（辯護人問
    ：你所謂距離沒有工作，是離開朋友餐廳多久？）是斷斷續
    續。（辯護人問：那一段時間？）91年至94年時間。（辯護
    人問：你施用海洛因及安非他命的頻率為何？）海洛因部分
    是一天三次，一次施用多少量沒有計算；安非他命是差不多
    是三天一次，施用的量是少量。（辯護人問：少量是多少？
    ）沒有計算過。（辯護人問：海洛因何來？）向人購買。（
    辯護人問：向誰購買？）不特定。（辯護人問：在庭之被告
    是否認識？）以前見過。（辯護人問：叫得出名字否？）叫
    不出。（辯護人問：有無聽過丙○○？）你現在講我就知道
    。（辯護人問：有無聽過？）沒有。（辯護人問：他的綽號
    彭老師知道否？）不知道。（辯護人問：有無與他聯絡過及
    通過電話？）都沒有。（辯護人問：可是丙○○說有與你聯
    絡過，對此有無意見？〔提示本院卷26頁〕我與他沒有什麼
    交往。（辯護人問：到底有無與丙○○通過電話？）我不曉
    得。（辯護人問：〔提示偵卷239號第78頁〕丙○○之通聯
    紀錄，與你有來往？）我忘記了。（辯護人問：你有無向丙
    ○○買過毒品海洛因及安非他命？）都沒有。‥‥（審判長
    問：你與丙○○有無恩怨及金錢糾紛？）都沒有。（審判長
    問：檢察官稱你有跟丙○○買過海洛因及安非他命，是否實
    在？）我本身有施打毒品的習慣，當時製作筆錄時，我毒癮
    發作，我跟本不知道我在說什麼，事後我才知道我說錯了。
    」等語（見原審卷第106至110頁）。證人鄧勝維於原審審理
    中證稱：「（辯護人問：你何案在監？）毒品，施用海洛因
    及安非他命。（辯護人問：何時開始吸食？）海洛因是從93
    年年頭開始斷斷續續，吸食頻率不高，約一星期一次，量不
    多，我不會計算。（辯護人問：一次買多少？）不一定，買
    的量有時是一千元，買多較便宜，我最多買幾萬　　元。（
    辯護人問：安非他命呢？）最早是從高中開始即80幾年開始
    ，也是斷斷續續。（辯護人問：民國93年施用頻率為何？）
    一星期一、二次。（辯護人問：一次施用多少量？）就吸幾
    口，量不一定。（辯護人問：如一千元的量可以吸多少次？
    ）有時可以吸一星期。（辯護人問：你認識在庭之被告否？
    ）看過。（辯護人問：有無來往？）我之前是修車的，他曾
    將車開來給我修過，我們偶爾在一起賭博。（辯護人問：你
    買的安非他命是否與丙○○有關？）沒有。（辯護人問：為
    何你朋友說你曾跟他買過？）我不知道。（辯護人問：你安
    非他命最多用多少錢買過？）也是幾萬元。（辯護人問：你
    一千元的安非他命量就可以吸一星期，那為何要用幾萬元
    　　買安非他命？）因我有正當工作，我不希望常常去買。
    （辯護人問：那幾萬元安非他命的量可以用多久？）不一定
    ，看工作壓力。‥‥（審判長問：你與被告有無恩怨及金錢
    糾紛？）我女友曾被騷擾過。（審判長問：你是否會因此而
    污陷他？）我被警查獲時，我很氣憤。（陪席法官問：你女
    友是何時被被告騷擾？）很多次，當時我就很氣憤。」等語
    （見原審卷第111至113頁）。其二人均否認有向被告購買過
    毒品之情。
  (四)本件雖有相關電話通聯紀錄及交叉比對一覽表（偵字第1378
    號卷第33至39頁），附卷可稽；並經檢察官勘驗0000000000
    號行動電話之本機號碼，電話中儲存北夫、老師之名字（見
    他字卷地16頁）。惟查胡評之0000000000號行動電話，有二
    次通聯，時間為：93年7月17日、93年7月24日，0000000000
    號行動電話有二次通聯，時間為93年8月22日、93年8月26日
    。均與起訴書附表編號1所示：每次購買海洛因1錢，2萬元
    、安非他命1兩、2萬5千元。至少4次（每週一次）之情節，
    不相符合。
    又起訴書所指鄧勝維之0000000000號行動電話，則無任何通
    聯紀錄，可資證明。是此部分，尚難遽為被告不利之認定。
  (五)綜上所述，檢察官所舉之證據，既不足以證明被告有何販賣
    第一級毒品海洛因或第二級毒品安非他命之行為，原判決以
    被告之犯罪不能證明，諭知無罪之判決，尚無不合。
五、檢察官上訴意旨雖稱：秘密證人A1、A2於警訊中及偵查中證
    述被告販賣毒品之證詞，具有證據能力，而於審理中，因討
    論作證方式導致秘密證人畏懼國家制度無法予以確切之保護
    ，故未敢指證，情有可原，應以其等於偵查中之指證為可採
    云云。惟查本件既無任何積極證據足以證明被告有販賣第一
    級毒品海洛因、第二級毒品安非他命之犯行，已如前述。檢
    察官上訴意旨所指各節，仍不足以動搖原判決之結果，本件
    檢察官之上訴，為無理由，應予駁回。
六、至於證人A1、A2二人於檢察官偵查中，既均已受到檢察官之
    保護，以秘密證人之身分應訊，在安全無虞之情形下，於供
    前具結，竟為虛偽之陳述，涉犯偽證罪嫌，以致司法資源遭
    到無謂之浪費，應由本院另行函送檢察官偵辦處理，並請從
    重求處至少中度以上之刑，以為來茲者戒，附此敘明。
七、被告經合法傳喚，無正當理由不到庭，爰不待其陳述，逕行
    判決。
據上論結，應依刑事訴訟法第368條、第371條，判決如主文。
本案經檢察官甲○到庭執行職務。
中　　華　　民　　國　　96　　年　　2 　　月　　13　　日
            刑事第十一庭  審判長法　官  陳  朱  貴
                                法　官  胡  文  傑
                                法　官  郭  同  奇
上列正本證明與原本無異。
檢察官得上訴。
被告不得上訴。
如不服本判決應於收受送達後十日內向本院提出上訴狀，其未敘
述上訴之理由者並得於提起上訴後十日內向本院補提理由書（均
須按他造當事人之人數附繕本）。
                                書記官  康  孝  慈
中　　華　　民　　國　　96　　年　　2 　　月　 　14　　日
附表：
┌──┬───┬────┬────┬─────┬───────┬────┐
│編號│販賣  │犯罪時間│犯罪地點│毒品種類、│聯絡方式      │備    註│
│    │對象  │        │        │數量及金額│              │        │
│    │      │        │        │（新臺幣）│              │        │
├──┼───┼────┼────┼─────┼───────┼────┤
│1   │胡評  │93年7月 │苗栗縣頭│每次購買海│胡評以持用之09│至少獲得│
│    │      │間起至同│份鎮為恭│洛因1錢，2│00000000號行動│不法利益│
│    │      │年8月底 │紀念醫院│萬元、安非│電話與被告前述│18萬元。│
│    │      │止      │前      │他命1兩、2│行動電話後，再│        │
│    │      │        │        │萬5千元。 │約至上開地點交│        │
│    │      │        │        │至少4次（ │易。          │        │
│    │      │        │        │每週1次） │              │        │
├──┼───┼────┼────┼─────┼───────┼────┤
│2   │鄧勝維│93年10月│苗栗縣竹│每次購買安│被告撥打鄧勝維│至少獲得│
│    │      │間      │南鎮京都│非他命8.5 │持用之00000000│不法利益│
│    │      │        │遊藝場  │公克，9千 │59號行動電話後│1萬8千元│
│    │      │        │        │元，共2次 │，再約定至上開│。      │
│    │      │        │        │。        │地點交易。    │        │
├──┴───┴────┴────┴─────┴───────┴────┤
│合計取得不法利益至少19萬8千元                                         │
└───────────────────────────────────┘
